【裁判字號】    97,交聲,83
【裁判日期】    970122
【裁判案由】    違反道路交通管理處罰條例聲明異議
【裁判全文】
臺灣桃園地方法院刑事交通事件裁定      97年度交聲字第83號
原處分機關  交通部公路總局新竹區監理所中壢監理站
異  議  人
即受處分人  甲○○
上列異議人即受處分人因違反道路交通管理處罰條例案件，對於
交通部公路總局新竹區監理所中壢監理站民國97年1 月8 日壢監
裁字第裁53－DB0000000 號違反道路交通管理事件裁決書所為之
處分（原舉發通知單案號：桃園縣政府警察局桃警局交字第DB00
00000 號）聲明異議，本院裁決如下：
    主  文
異議駁回。
    理  由
一、按禁止臨時停車線為紅色實線，用以指示禁止臨時停車路段
    ，禁止臨時停車處所不得停車，道路交通標誌標線號誌設置
    規則第149 條、第169 條第1 項、第2 項及道路交通安全規
    則第112 條第1 項第1 款分別定有明文。復按汽車駕駛人停
    車時，有在禁止臨時停車處所停車之情形者，處新臺幣（下
    同）600 元以上1,200 元以下罰鍰，道路交通管理處罰條例
    第56條第1 項第1 款亦有明文。又道路交通管理處罰條例所
    稱之汽車，依該條例第3 條第8 款規定，包括機器腳踏車在
    內。
二、原處分意旨略以：異議人即受處分人江家銘所有之車牌號碼
    為MXP-582 號重型機車，於民國96年10月5 日上午11時14分
    許，在桃園縣中壢市○○路與恩德街口劃設有禁止臨時停車
    紅實線之處所違規停車，為桃園縣政府警察交通隊逕行舉發
    執行拖吊，並填掣桃警局交字DB0000000 號舉發違反道路交
    通管理事件通知單對受處分人舉發「在禁止臨時停車之處所
    停車（紅線）違停」之違規，並移送原處分機關處理。嗣經
    原處分機關，即交通部公路總局新竹區監理所中壢監理站於
    97年1 月8 日依道路交通管理處罰條例第56條第1 項第1 款
    、違反道路交通管理事件統一裁罰基準及處理細則第43、44
    、67條規定，以壢監裁字第裁53－DB0000000 號違反道路交
    通管理事件裁決書，認定受處分人「在禁止臨時停車處所停
    車」而裁處罰鍰600 元在案。
三、異議意旨略以：伊固不否認有於上開時間將其所有車牌號碼
    為MXP-582 號之重型機車停放在前開處所，惟矢口否認有何
    違規停車之情事，並辯稱：伊所停放處所乃國稅局中壢分處
    門口，乃政府機關為便民所提供之空地，而非道路用地，停
    放於該處應無妨害交通之虞，況值勤警員並未對當時停放於
    該處所之全部違規車輛均予舉發、拖吊，此有違規現場照片
    1 幀可資參照，則本件取締違規停車是否有選擇性執法，而
    有違公平正義，是本件違規舉發及裁處，實難令人甘服，為
    此聲明異議云云。
四、經查：
  (一)按本條例所用名詞釋義如下：一、道路：指公路、街道、巷
    衖、廣場、騎樓、走廊或其他供公眾通行之地方，道路交通
    管理處罰條例第3 條第1 項第1 款定有明文。異議人雖辯稱
    該處非道路云云。然觀諸卷附違規照片可知，異議人所停放
    之位置，係在騎樓旁邊，該處應屬街道或其他供公眾通行之
    地方，揆諸首開說明，係屬道路，至為酌然，是異議人前開
    辯解，不足為採。而本件案發地點確劃設有指示禁止臨時停
    車之紅色實線，此有附卷違規地點相片正本1 幀及桃園縣政
    府警察局回覆異議人陳述之函文1 紙可資參考，足見異議人
    所停放之位置確實係禁止臨時停車一節，從而異議人將其車
    輛停於該處，足認其有前述違規之情事。況標誌、標線、號
    誌之設置目的，在於提供車輛駕駛人及行人有關道路路況之
    警告、禁制、指示等資訊，以便利行旅及促進交通安全，而
    標誌、標線、號誌之體形、顏色、大小、圖案、字體、反光
    、照明及設置位置等之設計，均應依本規則之規定，如因特
    殊需要必需增減或變更者，應先報請交通部會同內政部核定
    後公告實施，道路交通標誌標線號誌設置規則第2 條、第23
    4 條分別定有明文。是某路段之標示、標線設置位置為何，
    係由主管機關斟酌交通安全之需要，視實際情況，本於權責
    定之，有其裁量空間。異議人如認違規地點之標線設置不合
    理，固得循正當途徑，向主管機關陳述反映，促其檢討改善
    。惟該等號誌設置在未依法定程序變更前，所有用路人仍應
    有遵守之義務。倘所有汽車駕駛人見主管機關所設置之標線
    、標誌或號誌，全憑主觀之認知，認為設置不當即可恣意違
    反，則如何建立道路上所劃設標誌、標線或號誌之公信力，
    交通安全之秩序亦將無從建立，其他用路人之生命、財產安
    全，將失去保障。是異議人主觀上認為該處係政府機關辦公
    處所為便民洽公之用提供之空地，而非道路用地云云，該違
    規地點設置禁止臨時停車之紅色實線不合理，自應循其他正
    當途徑向主管機關陳述反映，以促其檢討改善，自無從據其
    個人主觀上之認知，進而請求解免本件違規行為之處罰。
  (二)又異議人以當天仍有眾多車輛於上揭處所違規停車未被裁罰
    而指警員為選擇性執法。惟依本件桃園縣政府警察局回覆異
    議人陳述之內容亦稱「員警執法只要發現違規事實明確，均
    一律予以舉發拖吊，至異議人所提供之照片，僅顯示執法員
    警仍於現場執行拖吊工作，無法證明員警僅舉發拖吊3 輛車
    」等語，此有桃園縣政府警察局於96年12月31日桃警交字第
    09601015432 號函1 紙附卷可佐，是異議人尚無法證明舉發
    單位或其員警對該處所之交通違規舉發，有何選擇性執法事
    由存在，再須強調者，乃異議人所稱「選擇性執法」等語，
    即係要求行政機關執法須符平等原則之謂，惟法諺有云：「
    乾淨之手始得主張平等」，換言之，行政機關並無遵守「違
    法平等」之義務，易言之，如行政機關並無裁量逾越、濫用
    權限或其他與事件無關考量（違反不當聯結禁止原則）之違
    法裁量情形下，法院應尊重行政機關合義務之裁量，違規行
    為之異議人，自不得以他人之違規行為未遭舉發，而主張免
    責，是本件之異議人所稱縱屬實在，仍不得藉此解免其因違
    規所需負擔之責任。則本件違規事實明確，異議人上開所辯
    ，不足採信。
五、綜上所述，異議人即受處分人所有之車輛確於前揭時、地停
    放於禁止臨時停車處所，從而原處分機關依道路交通管理處
    罰條例第56條第1 項第1 款、違反道路交通管理事件統一裁
    罰基準及處理細則第43、44、67條規定，裁處600 元，於法
    並無違誤，並無不當之處，本件異議人之異議應無理由，依
    法自應將其駁回。
六、爰依道路交通管理處罰條例第87條第2 項、第88條、第89條
    ，司法院行政院會同修正發布之道路交通案件處理辦法第19
    條本文中段，裁定如主文。
中    華    民    國    97    年    1    月     22    日
                    交通法庭法  官  連雅婷
以上正本證明與原本無異。
如不服本裁定，應於裁定送達後5 日內向本院提出抗告狀。
                            書記官  張尹嫚
中    華    民    國    97    年    2     月    1     日


司法院資訊處製作；財團法人民間司法改革基金會備份。
